【裁判字號】    95,訴,2287
【裁判日期】    950915
【裁判案由】    毒品危害防制條例
【裁判全文】
臺灣臺中地方法院刑事判決              95年度訴字第2287號
公  訴  人  臺灣臺中地方法院檢察署檢察官
被      告  乙○○
上列被告因違反毒品危害防制條例案件，經檢察官提起公訴（95
年度毒偵字第2285號、第2823號），本院合議庭裁定由受命法官
獨任進行簡式審判程序，判決如下：
    主    文
乙○○施用第一級毒品，處有期徒刑捌月。
    犯罪事實及理由
一、犯罪事實：
    乙○○前於民國八十八年間因違反毒品危害防制條例案件，
    經本院裁定送觀察、勒戒後，認有繼續施用毒品之傾向，續
    由本院裁定令入戒治處所施以強制戒治，嗣因戒治成效合格
    ，經本院裁定停止戒治，所餘戒治期間付保護管束，期間至
    八十九年十二月二十七日，並由臺灣臺中地方法院檢察署檢
    察官於九十年三月二十六日以九十年度戒毒偵字第一六０號
    為不起訴處分確定。竟仍無法戒絕，於前開強制戒治執行完
    畢釋放後五年內，又基於反覆施用第一級毒品海洛因之犯意
    ，自九十四年七月間某日起至九十五年六月十四日止，每一
    至三日，即在臺中縣東勢鎮○○街中山巷十一號住處內，以
    將第一級毒品海洛因摻水放入針筒內注射施打之方式，施用
    第一級毒品海洛因多次。期間，於九十五年三月二十日上午
    九時許，乙○○前往臺中市○○路與公益路口旁之停車場，
    欲向姓名年籍不詳綽號「阿雄」之成年人購買第一級毒品海
    洛因時，為警查獲，經採集其尿液送驗後，結果呈嗎啡陽性
    反應。之後，於九十五年三月二十一日十七時四十分許，經
    警前往上址住處執行搜索（未查扣任何物件），並採集其尿
    液送驗後，結果仍呈嗎啡陽性反應。
二、證據名稱：
（一）被告乙○○於警詢、偵訊之自白，及於本院準備程序及審
      理時為認罪之陳述。
（二）詮昕科技股份有限公司出具之濫用藥物尿液檢驗報告、中
      山醫學大學附設醫院藥物濫用檢測中心出具之確認檢驗結
      果報告。
三、新舊法比較之說明：
（一）刑法第二條第一項規定：
      查被告行為後，刑法第二條第一項業於九十四年二月二日
      修正公布，並自九十五年七月一日起施行。修正後刑法第
      二條第一項規定，已將新舊法律適用之「從新從輕」原則
      ，改採「從舊從輕」原則，而此規定僅係規範行為後法律
      變更所生新舊法律比較適用之準據法，並非實體刑罰法律
      ，自不生行為後法律變更之比較適用之問題，應逕行適用
      新法第二條第一項之規定，為「從舊從輕」之比較。
（二）刑法第五十六條連續犯之規定：
      查被告行為後，刑法第五十六條連續犯之規定，業於九十
      四年二月二日修正公布刪除，並自九十五年七月一日施行
      ，則被告之犯行，因行為後新法業已刪除連續犯之規定，
      此刪除雖非犯罪構成要件之變更，但顯已影響行為人刑罰
      之法律效果，自屬法律有變更。而被告在上開期間內多次
      施用海洛因之犯行，雖符合修正前刑法對於連續犯規定強
      調「概括犯意」及「罪名同一」之主、客觀要件，本應依
      修正前刑法第五十六條連續犯之規定論以一罪，並依法加
      重其刑。但修正後之刑法既已將上開連續犯之規定廢除，
      對於施用毒品此一犯罪型態，斟酌其有高度之成癮性及濫
      用性，一旦身染毒癮，通常會於一定期間內密集施用，顯
      然具有「集合犯」反覆性及延續性之特徵，如將各次施用
      毒品之行為在刑法上逐一評價並分別論處罪刑，恐與刑罰
      過度評價禁止原則相悖，並與憲法所揭櫫之比例原則有違
      。再考諸本次修法關於連續犯規定刪除之原因，固然係源
      於實務上對於連續犯「同一罪名」之認定過寬，所謂「概
      括犯意」亦經常可連綿數年之久，不無鼓勵犯罪之嫌，而
      使國家刑罰權之行使發生不合理之現象，故而將之刪除，
      應屬法務部所稱本次修法「寬嚴並進」之刑事政策中，較
      不利於行為人之從「嚴」措施。然施用毒品犯罪本質上具
      有成癮性、反覆性，所侵害者亦屬單一之社會公共法益，
      而前揭修正理由更明示在廢除連續犯規定後，針對吸毒等
      犯罪類型，應發展「接續犯」及「包括一罪」之概念，以
      限縮數罪併罰之範圍，益見立法者亦深知施用毒品犯罪有
      其本質上之特殊性，倘行為人已因施用毒品成癮而反覆為
      同一之吸毒犯行，仍應視其具體情形論以「構成要件之行
      為單數」，而為「包括一罪」，僅受一次之刑法評價，自
      不能徒執廢除連續犯規定係採從嚴之刑事政策，而謂修法
      後反覆多次施用毒品行為均應予以數罪併罰。準此以言，
      本案被告於上開期間，每一至三日即施用一次第一級毒品
      海洛因，犯罪行為甚屬密集、反覆，顯見確已施用毒品成
      癮，揆諸前揭說明，應認被告多次施用第一級毒品海洛因
      之犯行，係屬「包括一罪」中之「集合犯」之性質，應論
      以一罪。則經比較新舊法之結果，雖同屬論以一罪，但舊
      法依連續犯規定得依法加重其刑，新法並未就「包括一罪
      」之犯罪型態予以加重其刑之規定，自以修正後刑法較有
      利於被告，依修正後刑法第二條第一項但書規定，應依集
      合犯論以一罪。
四、依刑事訴訟法第二百七十三條之一第一項、第二百九十九條
    第一項前段、第三百十條之二、第四百五十四條第一項，毒
    品危害防制條例第十條第一項，刑法第十一條前段、第二條
    第一項但書，判決如主文。
本案經檢察官甲○○到庭執行職務
中    華    民    國    95    年    9     月    15    日
                  刑事第十一庭  法  官  莊嘉蕙
以上正證明與原本無異。
如不服本判決，應於送達後十日內向本院提出上訴狀（須附繕本
），上訴於臺灣高等法院臺中分院。
                                書記官  魏愛玲
中    華    民    國    95    年    9     月    15    日
附錄論罪科刑法條
毒品危害防制條例第十條第一項
施用第一級毒品者，處六月以上五年以下有期徒刑。


司法院資訊處製作；財團法人民間司法改革基金會備份。
